# 是否可以发表无法表示意见的审计报告

提问人：火小禅 时间：2013-02-21 17:46:42
请教一个实际问题：被审计单位连续多年亏损，所有者权益已为负数，资产总额 3800 万元，所有者权益为－ 1200 万元，被审计年度亏损 500 万元。项目经理认为，管理层改善措施正在实施初级阶段，注册会计师无法获取充分、适当的审计证据以证明能够改善被审计单位的持续经营能力，无法判断被审计单位继续按照持续经营假设编制 2012 年度财务报表是否适当，因此拟发表无法表示意见的审计报告，这样妥当吗？符合准则中说的这种情况吗：在极其特殊的情况下，可能存在多个不确定事项。尽管注册会计师对每个单独的不确定事项获取了充分、适当的审计证据，但由于不确定事项之间可能存在相互影响，以及可能对财务报表产生累积影响，注册会计师不可能对财务报表形成审计意见。在这种情况下，注册会计师应当发表无法表示意见。 被审计单位财务报表附注已如实披露相关事项，财务报表经执行正常审计程序，未发现重要错报，是否应当发表带强调事项段的非无保留意见呢？

回答人：chenyiwei
这个问题涉及到高度的专业判断，即认为目前可获得的证据能否为持续经营假设的适用性提供充分、适当的证据予以支持。如果认为根据现有证据无法判断持续经营假设的适当性，则应发表无法表示意见，而不论附注披露是否充分。 如果认为持续经营假设总体上合理，但相关事项或情况仍存在重大不确定性（注意：是“相关事项或情况”存在重大不确定性，而不是持续经营假设本身存在重大不确定性），并且附注中对相关事项或情况以及改善措施也已作出充分披露，才能发表无保留加强调事项段的审计意见。